【裁判字號】    97,上更(一),430
【裁判日期】    971125
【裁判案由】    毒品危害防制條例
【裁判全文】
臺灣高等法院刑事判決             97年度上更(一)字第430號
上  訴  人
即  被  告  甲○○
                    國民
                    （現另案於臺灣嘉義監獄執行中）
選任辯護人  黃俊六律師
上列上訴人因違反毒品危害防制條例案件，不服臺灣桃園地方法
院96年度訴字第673號，中華民國97年1月31日第一審判決（起訴
案號：臺灣桃園地方法院檢察署95年度偵字第25665號），提起
上訴，經判決後，由最高法院發回更審，本院判決如下：
    主  文
原判決撤銷。
甲○○連續販賣第一級毒品，累犯，處有期徒刑柒年陸月，扣案
第一級毒品海洛因壹包（驗餘淨重零點零貳公克）及包裝袋壹個
均沒收銷燬，磅秤壹個沒收，未扣案販毒所得新臺幣肆仟伍佰元
沒收，如全部或一部不能沒收時，以其財產抵償之。又販賣第二
級毒品，累犯，處有期徒刑參年拾月，扣案第二級毒品甲基安非
他命肆包（共驗餘淨重零點參柒捌壹公克）及包裝袋肆個均沒收
銷燬，同上磅秤壹個及行動電話壹具（含門號0000000000號之
SIM卡壹張）沒收，未扣案販毒所得新臺幣伍佰元沒收，如全部
或一部不能沒收時，以其財產抵償之。又販賣第二級毒品，累犯
，處有期徒刑參年拾月，扣案第二級毒品甲基安非他命肆包（共
驗餘淨重零點參柒捌壹公克）及包裝袋肆個沒收銷燬，同上磅秤
壹個及行動電話壹具（含門號0000000000號之SIM卡壹張）沒收
，未扣案販毒所得新臺幣伍佰元沒收，如全部或一部不能沒收時
，以其財產抵償之。應執行有期徒刑拾年，扣案第一級毒品海洛
因壹包（驗餘淨重零點零貳公克）、第二級毒品甲基安非他命肆
包（共驗餘淨重參柒捌壹公克）、包裝袋伍個均沒收銷燬。磅秤
壹個及行動電話壹具（含門號0000000000號之SIM卡壹張）沒收
，未扣案販毒所得共新臺幣伍仟伍佰元沒收，如全部或一部不能
沒收時，以其財產抵償之。
    事  實
一、甲○○有多次前科，其中因施用第二級毒品，經原審法院以
    90年度易字第2782號判處有期徒刑7月確定，又因持有第一
    級毒品，經同法院以90年度壢簡字第668號判處有期徒刑5月
    確定，又因贓物案件，經同法院以90年度壢簡字第1059號判
    處有期徒刑4月確定，3罪定執行有期徒刑1年3月，甫於民國
    92 年7月31日執行完畢。
二、甲○○明知海洛因為第一級毒品，不得販賣、持有、施用，
    竟基於營利之概括犯意，於其95年5月2日另案當庭獲釋後某
    日起至同年6月間某日止，向不詳之人販入第一級毒品海洛
    因後，除部分供己施用外，其餘以磅秤秤量，自95年5月2日
    起至同年6月間某日止，在桃園縣龍潭鄉○○路「新東陽電
    子遊戲場」旁某公廁，或其同鄉○○村○○路158號住處樓
    下附近等地，以1小包新臺幣（下同）500元或1,000元價格
    ，連續販賣予丙○○7次（5月間3次，2次500元，1次1,000
    元；6月間4次，3次500元，1次1,000元，共得款4,500元，
    均未扣案）。
三、甲○○亦明知甲基安非他命（下稱安非他命）為第二級毒品
    ，不得販賣、持有、施用，另基於營利之犯意，於其95年5
    月2日另案當庭獲釋後某日起，至同年11月15日前某日為止
    ，向不詳之人販入安非他命，部分供己施用，其餘以磅秤秤
    量，於95年10月底某日，在其上開住處樓下，先以其使用之
    門號0000000000號行動電話，與乙○使用之0000000000號行
    動電話聯絡，約定在其上開住處樓下，以每包 500元價格，
    販賣1小包予乙○。又於95年11月初某日，又另行基於營利
    犯意，在同一地點，以同上行動電話聯絡交易之數量，以50
    0元之價格販賣1包予乙○。
四、嗣警員以乙○之夫黃振浤為搜索對象，於95年11月15日下午
    5時許搜索乙○在桃園縣龍潭鄉○○路86號之住處，雖未搜
    得與毒品相關之不法事證，但警察詢問在場之乙○及丙○○
    其等施用毒品之來源，得知其2人係向甲○○購買，乙○遂
    配合員警要求，以家用電話聯絡甲○○到場，甲○○適欲前
    往該處探訪乙○，且即將抵達，因而在電話中告知乙○自己
    就在附近，不久，甲○○即自行走入乙○住處，為埋伏之警
    員在甲○○身上扣得第一級毒品海洛因1包（驗餘淨重0.02
    克，含包裹上開毒品所用之包裝袋1個）、第二級毒品安非
    他命4包（共驗餘淨重0.3781公克，含包裹上開毒品所用之
    包裝袋4個）。旋甲○○帶同警員前往其東龍路住處，在其
    同意下搜索扣得其所有用以與乙○聯絡購毒事項之行動電話
    0000000000號1具（含門號0000000000號之SIM卡1張）、及
    其所有供販毒所用之磅秤1個，與本案販賣毒品無直接關連
    之記帳單2紙、吸食器1組。
五、案經桃園縣政府警察局移請臺灣桃園地方法院檢察署檢察官
    偵查起訴。
    理  由
壹、證據能力：
一、證人丙○○之警詢陳述：
    證人丙○○之警詢陳述，其性質對於被告而言，自屬傳聞證
    據，且其所為之上開警詢筆錄內容，經辯護人於本院準備程
    序中爭執其證據能力（見本院卷第55頁筆錄），後經原審及
    本院於審理期日中傳訊其到庭具結作證並接受交互詰問，亦
    無刑事訴訟法第159條之2、3等例外容許傳聞證據具有證據
    能力之情形存在，故依據上開法律明文，丙○○之警詢證詞
    自不能作為證明被告犯罪成立與否之實體證據，應無證據能
    力，然仍得作為辨明其審理證詞是否可信之彈劾證據。
二、證人乙○之警詢陳述：
    證人乙○於警詢證稱其最早於95年10月底，在被告家樓下，
    以500元向被告購買安非他命1包，95年11月5日亦在被告家
    樓下，用500元向被告購買安非他命1包等語（偵25665號卷
    28至31頁）。於原審結證時改稱不曾向被告買過安非他命，
    祇一起出資合買云云（原審卷112頁）。其警詢陳述與審判
    陳述不相一致。查證人即警員王信評證稱：警詢筆錄均依照
    乙○自由陳述而為記載，詢問過程有全程錄音，並讓乙○確
    認筆錄後再簽名捺印等語，乙○與王信評當面對質，亦承認
    王信評上揭陳述屬實（原審卷116至118頁），故乙○警詢陳
    述之任意性已得確認。又警員本以黃振浤為搜索對象，因在
    場之乙○及丙○○供述而查獲嗣後前往該處之被告（詳後述
    ），乙○因此接受警察詢問，其警詢時距案發時間較短，較
    不易衡量利害關係或匿飾迴護他人，亦即當時乙○尚未受被
    告干擾，較無為人隱匿或為己脫罪之動機，且丙○○已於警
    詢中證述向被告購買海洛因，販賣海洛因罪之法定刑重於販
    賣安非他命，乙○自無捏造向被告購買安非他命之必要，足
    見乙○之警詢陳述具有較可信之情況，所為證詞為證明被告
    犯罪之必要關鍵證據，依刑事訴訟法第159條之2規定，應有
    證據能力。
三、再按被告以外之人於偵查中向檢察官所為陳述，除顯有不可
    信之情況者外，得為證據，同法第159條之1第2項定有明文
    。偵查中對被告以外之人（包括證人、鑑定人、告訴人、被
    害人及共同被告等）所為之偵查筆錄，或被告以外之人向檢
    察官所提之書面陳述，性質上均屬傳聞證據。惟現階段刑事
    訴訟法規定檢察官代表國家偵查犯罪、實施公訴，依法其有
    訊問被告、證人及鑑定人之權，證人、鑑定人且須具結，而
    實務運作時，檢察官偵查中向被告以外之人所取得之陳述，
    原則上均能遵守法律規定，不致違法取供，其可信度極高，
    職是，被告以外之人前於偵查中已具結而為證述，除反對該
    項供述得具有證據能力之一方，已釋明「顯有不可信之情況
    」之理由外，應認該證人於偵查中之陳述具有證據能力。查
    本件證人乙○、王明吉、林嘉彬於檢察官偵查中所為之陳述
    均經具結（偵卷72至75頁、80至82頁）擔保其等所述實在，
    被告及其辯護人均未反對該等證詞之證據能力（見第一審卷
    第40、148頁筆錄、本院卷第55頁、82頁反面），更無釋明
    上開證述有何顯不可信之情況，依上說明，其等於偵查中之
    具結證言，應有證據能力。而上揭證人乙○於偵訊中具結之
    證言（見偵卷第72、73頁筆錄）經原審勘驗結果，偵訊筆錄
    部分記載較為簡略，細節方面略有誤植，應以原審當庭播放
    光碟勘驗後之問答內容為準（見原審卷139至141頁）。
四、證人乙○、丙○○、王明吉、林嘉彬、謝海利、王信評、蘇
    明瑜於原審之證言：以上各人證言均經具結並接受詰問（原
    審卷91至103頁、106至128頁、132至150頁），皆有證據能
    力。
五、扣案之毒品等物：
    上述扣案之第一級毒品海洛因1包、第二級毒品安非他命、
    磅秤1個、行動電話1具（含門號0000000000號之SIM卡1張）
    等物，均與本案事實具有關聯性，並無證據證明係公務員違
    背法定程序或經偽造、變造所取得，是認上開扣案物，均得
    作為證據。
六、上開毒品之鑑定書：
    按法院或檢察官得囑託醫院、學校或其他相當之機關、團體
    為鑑定，或審查他人之鑑定，並準用第203 條至第206 條之
    1 之規定（不包括第202 條囑託個人鑑定時應命鑑定人於鑑
    定前具結之規定），而鑑定之經過及其結果，應命鑑定人以
    言詞或書面報告，刑事訴訟法第208 條第1 項前段及第206
    條第1 項分別定有明文。查本件扣案之毒品，由檢察官指揮
    承辦員警分別送往法務部調查局、憲兵司令部鑑識中心鑑定
    ，該等機關長期均受囑託鑑定刑事案件之毒品證物，以協助
    偵辦刑案，所為之鑑定，自具有相當之專業及可信度，且該
    等機關之鑑定人員係依法令從事公務之人員，亦將鑑定經過
    及其結果詳細載明於鑑定書上，並無任何顯不可信之情況，
    參照刑事訴訟法第159 條第1 項「除法律別有規定」之例外
    （修法意旨明確指出包含同法第206 條）暨同法第159 條之
    4 第1 款等規定，本案所引用該等毒品鑑定書自有證據能力
    ，均合先敘明。
貳、認定事實：
一、訊據上訴人即被告甲○○除坦承於上揭時、地接獲乙○電話
    ，因其住家與乙○家很近，其不久即進入乙○家而被警查獲
    ，扣案物均其所有等情不諱。然矢口否認涉有何犯行，辯稱
    ：伊從未販賣海洛因予丙○○，也不認識丙○○，伊祇跟乙
    ○合買過安非他命，沒賣過安非他命給乙○，因乙○要的數
    量太少，無法購買，才2人合資購買云云。其辯護人辯以：
    乙○於偵訊開始及審理中均否認有向被告購買安非他命，應
    以此部分證詞實在，丙○○警詢及審理中證詞均不實在，且
    僅有單一指訴，各警員之證詞前後矛盾，並不可採等語。
二、惟上揭事實，業據證人乙○於警詢、檢察官偵查，及證人丙
    ○○於原審證述明確，且有搜索票、搜索扣押筆錄、現場照
    片為證，復有上述扣案第一級毒品海洛因與第二級毒品安非
    他命（均含包裝袋）、磅秤1個、被告使用之行動電話1具（
    含門號0000000000號之SIM卡1張）可資佐證。
三、證人乙○於原審證稱：丙○○確在現場對警察承認毒品是向
    被告買的（原審卷116頁）。證人丙○○亦證稱：當天警察
    有問我海洛因毒品來源，我說都是跟被告購買的，而且是買
    海洛因，從（95年）5月初起大概買了10次，但不到10次，5
    月份就是3次，2次500元、1次1,000元，6月份大概4、5次，
    3、4次是500元，1次是1,000元，都是在電動場公廁或是被
    告住處樓下早餐店，買500元袋口會剪角、1,000元就是完整
    1袋，我手機預付卡有錢就用手機打、沒錢就用公用電話打
    ，都是我親自拿錢給被告，被告親自拿海洛因給我等語（原
    審卷118至122頁）。當時警員並未在乙○住處、身上或丙○
    ○身上查到與毒品有關之事證，丙○○即無捏造他人罪證推
    卸責任以求自保之動機或必要。且其2人就向被告購買海洛
    因或安非他命之時間、地點、金額等細節陳述詳盡，就被告
    遭警查獲、逮捕等經過所為證述，核與證人即警員謝海利、
    王明吉、林嘉彬、王信評、蘇明瑜於原審證述之情節大致相
    符。故證人乙○、丙○○上揭證言堪以採信。又上述扣案毒
    品經鑑定結果分別為第一級毒品海洛因或第二級毒品安非他
    命，有法務部調查局鑑定書、憲兵司令部鑑識中心鑑驗通知
    書各1件存卷可證（原審卷34頁、偵卷61頁）。再扣案磅秤
    體積甚小，係秤量較小、較輕之物品所用，販毒者以此種磅
    秤秤重、分裝毒品，應合於常理。復查被告坦承使用000000
    0000號，且該行動電話係其申請使用，有遠傳電信股份有限
    公司函影本在卷可參（偵查卷第57頁），而乙○坦承使用00
    00000000號、丙○○坦承使用0000000000號電話，其中乙○
    使用之0000000000號電話，曾於95年10月20日至95年11月10
    日之期間，分別與被告使用之0000000000號電話有多次雙向
    通聯之紀錄，其中95年10月29日晚間9時27分與翌日凌晨2點
    57分，被告有以0000000000號電話撥入至乙○使用之上述電
    話；又於同年11月2日晚間10時51分迄翌日即3日晚間10時許
    ，乙○共以上述電話與被告使用之上述電話通話次數達10次
    之多，另於同月8日12時36分起迄翌日即9日7時8分許，乙○
    以上述電話與被告使用之上述電話雙向通話次數亦達10餘次
    之多，此有通聯比對資料可資佐證，該通聯紀錄雖無對話之
    內容，然上揭雙向通聯紀錄與證人乙○指述係於95年10月底
    、11月初有以電話聯絡被告購買毒品之證述尚屬吻合，是乙
    ○於警詢、檢察官偵訊就其係打被告上開行動電話聯絡購毒
    之供述，應非子虛，洵堪採信；又丙○○使用之0000000000
    號電話，曾於95年11月2日、同年11月7日共3次，均撥出至
    被告使用之0000000000號行動電話，通話時間依序為31秒、
    11秒、76秒，此均有通聯紀錄及遠傳電信股份有限公司檢送
    之0000000000號行動電話之通聯磁片1份、通聯比對資料等
    在卷可稽（偵卷57、60、92頁、磁片置偵查卷證物袋、通聯
    資料置證物袋）。雖被告與丙○○之行動電話通聯之時間係
    95年11月2日、同月7日，均在丙○○所述其向被告購買毒品
    之日期之後，無法作為被告有販賣海洛因予丙○○之佐證，
    然證人丙○○已於警詢指認被告前科之照片（見偵卷第33頁
    、36頁）無訛，且丙○○與被告又有上述通聯之紀錄，足證
    被告辯稱其不認識丙○○云云，即非實在。而證人乙○確曾
    於95年11月6日因施用第二級毒品安非他命罪，經臺灣桃園
    地方法院就其施用第二毒品部分判處有期徒刑6月；而丙○
    ○亦曾於95年7、8月間為警查獲施用第一級毒品海洛因，經
    同法院判處有期徒刑8月在案，復有本院被告前案紀錄表（
    原審卷第73至78頁、80至83頁）、原法院96年度訴字第989
    號、95年度訴字第2252號宣示判決筆錄各2份在卷足佐，核
    與渠等證述於上述期間分別向被告購買上述毒品供渠施用等
    情相符，堪予採信。
四、證人即承辦本案之桃園縣政府警察局刑警大隊偵查佐王明吉
    證稱：當天以乙○之夫為聲請搜索票對象，乙○也在監控範
    圍內，隊長（即謝海利）帶隊前往搜索，但查無毒品相關事
    證，後來其等問乙○及丙○○有無施用毒品及毒品來源，2
    人均回答是被告，所以其等要求乙○打電話約被告過來，乙
    ○於是撥電話給被告，後來隊長說被告待會會送毒品過來，
    隨後被告就自己打開1樓鐵捲門旁的小門走進來等語。核與
    證人即承辦本案之警員謝海利所述：我們問乙○毒品來源，
    乙○說向甲○○買的，我們就請乙○試著打電話給甲○○，
    乙○與甲○○通完電話後告訴我們說甲○○人在附近，等一
    下就過來，我就安排同事埋伏在現場，印象中沒過多久甲○
    ○兩手撐著拐杖進來，同仁就上前問他毒品，甲○○就從身
    上拿出毒品等情大致相符（原審卷93至98頁、109至112頁）
    。證人乙○亦證稱：伊確在員警要求下打電話給被告，因當
    天有一個女孩子（按即丙○○）來找伊，警察到伊家查到這
    個女孩子，警察問伊二人毒品都是跟誰拿的，該女孩說都是
    跟甲○○拿的，…警察就叫伊指證，並叫伊打電話給甲○○
    來伊家，伊就打電話給甲○○，結果他已經在我家門口等語
    （原審卷114頁）。佐以被告始終辯稱是自己要去探視乙○
    ，才會前往現場，及乙○並未證稱其有於電話中表明要買毒
    品，證人即警員謝海利、林嘉彬、王明吉、蘇明瑜等人亦稱
    不清楚乙○打電話給被告時之交談內容，堪認被告本因他故
    欲至乙○家，途中適逢乙○撥打電話要求其前來，乃即到達
    乙○家無訛，即乏積極證據足認被告當日係欲販賣毒品給乙
    ○，爰以有利被告原則，不認定95年11月15日當天被告有販
    賣毒品（未遂）之情。
五、證人丙○○證稱係「95年5月初」開始向被告購買海洛因，
    並未明白指稱係「5月1日」，而被告於95年5月2日因他案執
    行完畢釋放出獄，有本院被告前案紀錄表可證。被告於95年
    5 月2日始被釋出獄，丙○○所證購買日期「95年5月初」，
    於時間上並無何瑕疵可指。至被告謂「丙○○於警詢稱95年
    5 月1日向被告買海洛因」云云，因丙○○之警詢陳述為審
    判外陳述，不得作為證據，已如前述，爰不予贅述。至證人
    丙○○雖於本院改稱：不認識被告，伊施用之海洛因係向朋
    友拿的，但不是向被告購買，在原審開庭作證時伊有用藥，
    神智不清云云。然查，丙○○使用之0000000000號電話，曾
    於95年11月2日、同年11月7日共3次，均撥出至被告使用之
    0000000000號行動電話，有通聯紀錄可證，已如前述，是其
    於本院證稱不認識被告云云，顯與前揭事實不符，參以丙○
    ○於原審審理證述時，係行隔離訊問，被告於證人丙○○為
    具結證述時，並不在庭，而於本院審理時詢問證人丙○○斯
    時，被告則在法庭，難免對證人丙○○產生心理壓力，足認
    證人丙○○於本院審理時之證述顯礙於被告在庭而有迴護被
    告之陳述，尚難以採為有利於被告之認定，應以證人於原審
    證稱曾向被告「購買」海洛因之語距案發時間接近，當時被
    告未在庭，其所為述內容較不受被告在場而影響其任意性，
    且斯時離案發時間近，記憶較清晰，又不易匿飾迴護之言較
    為可採。另丙○○於原審證稱於6月間向被告買毒品4、5 次
    ，爰以有利被告原則，認定為4次，附此敘明。另證人即承
    辦本案之員警王明吉、林嘉彬、王信評等人已於原審證述明
    確，被告請求再予傳訊，謂丙○○於警詢曾說被告在95年5
    月1日、5月16日、5月30日販賣海洛因，然95年5月1日其尚
    在監服刑，不可能販賣，律師閱卷時發現該警詢筆錄不見了
    ，但刑事案件移送書仍記載「95年5月1日」販賣，可見該警
    詢筆錄應係被調包云云。惟丙○○於警詢係陳稱在「95年5
    月初」向被告買毒品，刑事案件移送書內載「95年5月1日」
    ，衡情應係移送單位所誤載，至被告之犯罪時間，仍應以法
    院依憑卷內證據資料認定之時間為準，且本件事證已臻明確
    ，自無再傳喚上揭證人予以調查之必要。
六、證人乙○於原審及本院審理中之證言不足採信之理由：乙○
    於原審及本院均供稱其未向被告買過毒品，95年10月及95年
    11 月係與被告合資購買安非他命，伊先把錢拿給被告，被
    告去跟藥頭拿，再用出錢的比例拿相當的毒品給伊，兩次都
    是500元，都是到被告家樓下把錢交給被告，被告拿了錢之
    後就離開，伊繼續在樓下等，差不多20分鐘左右，被告就回
    來，並叫伊等一下，他會先上樓，之後再由被告朋友下樓把
    安非他命拿給伊，伊會先跟被告電話聯絡問要不要一起去拿
    安非他命，在此之前是被告免費給我毒品等語。但原審隔離
    訊問被告，被告卻供稱：伊不曾免費提供安非他命給乙○，
    有合夥買過毒品，幾次忘記了，是在2人錢不夠的狀況下一
    起出資去買，伊打電話給藥頭，藥頭方便的話伊就出面去買
    ，有時候是乙○出面去跟藥頭拿毒品，拿回來的毒品有時在
    伊住處分，有時候在乙○家分等語（原審卷第112至116、12
    2、123頁）。其二人就購買毒品之基本經過已有重大歧異。
    且證人乙○於原審證述內容僅將向被告「購買」安非他命一
    詞，改稱為「合資購買」而已，但關於時間、地點、金額、
    付款及交付毒品之方式、與被告聯絡之方法等基本情節仍大
    致相符，即乙○仍指稱其將錢交給被告，被告收錢後不久，
    即交付安非他命，並非乙○與被告一起交付金錢向他人購買
    ，乙○既未「目睹」被告向何人如何購買安非他命，其所稱
    「合資購買」，即非可信。參以原審勘驗乙○於檢察官偵訊
    之光碟，檢察官之訊問語氣平和，無恐嚇、威脅、利誘的口
    吻，乙○回答亦口齒清晰，語氣平和，未有不安、恐懼的語
    調，且確實採一問一答方式。偵訊過程中，乙○原否認有向
    甲○○買過毒品之警詢陳述，檢察官遂提示警詢筆錄，詰問
    其警詢曾陳述向被告買2次安非他命，乙○沒有為反對的陳
    述，尚為肯定之回答對，另檢察官詢問乙○買賣毒品安非他
    命時間1次係95年10月底，1次係11月初，乙○也沒否認，僅
    偵訊筆錄將「11月初」誤載為「10月初」而已（原審138至
    141頁、偵卷72頁倒數第5行、73頁），俱見乙○於原審及本
    院改稱係與被告「合資購買」之語，為其事後迴護被告之詞
    ，不足採信，應以其於警詢、檢察官偵訊中證稱曾向被告「
    購買」安非他命之語距案發時間接近，較不易匿飾迴護之言
    較為可採。
七、被告之尿液檢驗結果雖呈現安非他命類及鴉片類（嗎啡）陽
    性反應，有臺灣檢驗科技股份有限公司濫用藥物尿液檢驗報
    告可稽。然施用毒品者非無可能基於營利犯意販入毒品後，
    部分供己施用，部分販賣予他人牟利，丙○○、乙○每次均
    僅購買1包，價格500元或1,000元，其量尚微，且本件尚在
    被告身上扣得毒品海洛因及甲基安非他命，上述毒品數量雖
    非多，但被告隨身攜帶在身上，以丙○○、乙○前述之購買
    經驗而言，每次均僅購買1小包，是被告持有該等毒品之事
    實，客觀上已足以呈現被告可能販售他人之跡象，而在被告
    住處所查扣之磅秤又常係販賣毒品之人用以秤重分裝之物，
    自均得作為本案被告販毒行為之補強證據，是被告另有施用
    第一、二級毒品之事實，於本案並不足為被告有利之證明。
八、再查，雖被告坦承扣案2紙記帳單（偵卷第42、43頁）係警
    員在其住處房間床頭櫃之置物箱內找到，其與乙○為吸毒朋
    友，彼等吸毒者俗稱海洛因為「軟的」，安非他命為「硬的
    」或「糖果」等語無訛（本院上訴審卷第56頁）。證人林嘉
    彬亦證稱此2紙帳單在被告房間床頭櫃置物箱裡找到（偵卷
    第80至82頁）。經查該2紙記帳單上載有關於人名、金額、
    單位多人之姓氏、簡稱或綽號，或有「硬」、「軟」、「大
    」、「小」、「半張」、「1張」等疑似毒品交易之字句，
    且經原審送法務部調查局鑑定筆跡後，確認第42頁之筆跡與
    被告筆跡筆劃特徵不同、第43頁之筆跡與被告筆跡筆劃特徵
    相同（見第一審卷第66頁該局之鑑定通知書），堪信其中1
    張為被告所記載無誤，然上述記載多屬片段，語意、對象均
    不明，且無任何與被告販售毒品予本件乙○、丙○○之事實
    相關之直接明顯關連，更乏其他補強證據可佐，自不能以此
    認定被告尚有其他販賣毒品之行為，附此敘明。
九、毒品為世界各國所嚴禁，我國法律對販毒者亦懸為厲禁，惟
    毒品仍無法禁絕，其原因乃販賣毒品存有巨額之利潤可圖，
    故販賣毒品者，如非為巨額利潤，當無冒此重刑風險之必要
    ，是以有償販賣毒品者，除非另有反證證明其出於非圖利之
    意思而為，應可認係出於營利之意而為。被告否認販賣毒品
    ，無法查知被告販售給丙○○及乙○之毒品之進價，致無從
    比較販入及賣出之價差，然毒品價格昂貴，被告本身有施用
    毒品惡習，所費當屬不貲，被告自承其當時因摔倒而不良於
    行，收入衡情有限，其與乙○、丙○○又無何特別親誼關係
    ，自無屢次無償提供毒品予乙○2人，或以低於或等同於進
    價之價格轉讓予該2人之可能，故被告迭次販賣毒品予乙○
    、丙○○均存有營利之意圖至明。
十、綜上所述，被告所辯均不足採信，本案事證明確，被告之犯
    行均堪認定，應依法論科。
參、論罪科刑：
一、被告販賣海洛因予丙○○後，刑法於94年1月7日修正，95年
    7月1日施行，有關被告涉犯販賣第一級毒品部分：
  (一)、刑法第56條連續犯之規定經刪除，比較結果，以舊法論以
      連續犯一罪較有利於被告。
  (二)、刑法第64條原規定：死刑減輕者，為無期徒刑，或15年以
      下12年以上有期徒刑，修正為：減輕為無期徒刑；第65條
      原規定：無期徒刑減輕者，為7年以上有期徒刑，修正為
      ：減輕為20年以下15年以上有期徒刑。比較結果，以舊法
      有利於被告。
  (三)、刑法第33條第5款罰金最低額部分經修正提高，比較結果
      ，以舊法有利被告。
  (四)、刑法第51條第5款經修正，以舊法規定「宣告多數有期徒
      刑者，於各刑中之最長期以上，各刑合併之刑期以下，定
      其刑期。但不得逾20年。」有利於被告。
  (五)、以上綜合比較結果，就被告販賣海洛因予丙○○部分，以
      舊法有利被告，應整體適用舊法。被告販賣安非他命予乙
      ○部分，其行為時已在刑法修正之後，應逕行適用行為時
      刑法。以上二部分定應執行刑則適用有利於被告之舊法（
      參最高法院95年第8次刑庭會議決議）。
  (六)、至於刑法第47條累犯之規定雖亦有修正，然被告無論依修
      正前或後之規定，均構成累犯（詳下述），新舊法在「處
      罰之輕重」上相同，即無比較適用之問題，此並非刑法第
      2條所稱之「法律變更」，應逕行適用裁判時之修正後刑
      法第47條第1項之規定（最高法院95年11月7日之95年第21
      次刑庭會議決議紀錄及95年度台上字第5589號判決意旨供
      參）。
二、核被告甲○○所為，係犯毒品危害防制條例第4條第1項販賣
    第一級毒品罪，及同條第 2項販賣第二級毒品罪。被告販入
    毒品後持有毒品之低度行為，分別為其販賣之高度行為所吸
    收，不另論罪。被告先後 7次販賣海洛因予丙○○，犯罪時
    間緊接、犯罪方法相同，又係犯構成要件相同之罪名，顯係
    基於概括犯意反覆為之，為連續犯，應依修正前第56規定，
    以一罪論，除法定本刑死刑、無期徒刑部分不得加重外，餘
    均加重其刑。另檢察官祇起訴被告95年5月初、同年月中旬
    、同年月底之3次販賣犯行，其餘4次未據起訴，惟此4次與
    起訴部分且認定有罪部分有連續犯裁判上一罪關係，為起訴
    效力所及，本院自得一併審究。被告2次販賣安非他命犯行
    ，犯罪時間已在刑法連續犯規定刪除後，因犯罪時間不同，
    犯意各別，應予分論併罰。是被告所犯連續販賣第一級毒品
    海洛因罪、2次販賣第二級毒品甲基安非他命罪，犯意個別
    、行為不同，自應分論併罰。末查，被告有如事實欄所載犯
    罪科刑及執行之紀錄，有本院被告前案紀錄表可按，其於5
    年內故意再犯本件有期徒刑以上諸罪，均為累犯，除法定刑
    為死刑及無期徒刑部分外，均加重其刑，並就販賣第一級毒
    品法定刑為併科罰金部分，遞加重之。
三、另按販賣第一級毒品罪之法定刑為「死刑或無期徒刑；處
    無期徒刑者，得併科新臺幣1,000萬元以下罰金」，另販賣
    第二級毒品罪之法定刑為「無期徒刑或7年以上有期徒刑，
    得併科新臺幣7百萬元以下罰金」，然同為販賣第一、二級
    毒品之人，其原因動機不一，犯罪情節未必盡同，或有大盤
    毒梟者，亦有中、小盤之分，甚或僅止於吸毒者友儕間為求
    互通有無之有償轉讓者亦有之，其販賣行為所造成危害社會
    之程度自屬有異，法律科處此類犯罪，所設之法定最低本刑
    相同，不可謂不重；於此情形，自非不可依客觀之犯行與主
    觀之惡性二者加以考量其情狀，是否有可憫恕之處，適用刑
    法第59條之規定酌量減輕其刑，期使個案裁判之量刑，能斟
    酌至當，符合比例原則。經查，被告販賣第一級毒品部分，
    販賣對象僅丙○○一人，且販賣毒品之數量尚微，每次祇賣
    500元或1,000元，犯罪所得共僅4,500元，又2次販賣第二級
    毒品安非他命部分，販賣對象亦僅乙○一人，每次祇賣1包
    500元，均係屬零星販賣，衡情尚未造成嚴重毒害之擴散，
    此與大量販賣第一、二級毒品者情形不同，綜合其犯罪情狀
    以觀，販賣第一級毒品部分倘科以最低法定刑即無期徒刑，
    而販賣第二級毒品部分縱科以最低法定刑即7年以上有期徒
    刑，均仍屬過重，而均有情輕法重之憾，其犯罪情狀堪以憫
    恕，爰各依刑法第59條規定酌減渠所犯之刑。被告販賣第一
    級毒品罪之法定本刑為併科罰金部分，與販賣第二級毒品罪
    之法定本刑為有期徒刑、併科罰金部分，各應依法先加後減
    之。
四、原審予以論科，固非無見。惟查：被告販賣第一級毒品部分
    ，適用修正前刑法，並依第59條規定酌減其刑結果，最高祇
    能宣告有期徒刑15年，原判決竟宣告有期徒刑16年，已逾越
    法定刑，顯非適法。又原判決未說明檢察官起訴以外之其餘
    4次販賣第一級毒品海洛因犯行何以得予審判之論據，同有
    未合。被告上訴猶執陳詞否認犯罪，其上訴為無理由，已如
    上述，然原判決既有上揭可議，仍無可維持，應予撤銷改判
    。
五、爰分別審酌上述毒品造成社會問題，並危害國民之身心健康
    ，被告為圖賺取不法利益，竟販賣海洛因予丙○○、販賣安
    非他命予乙○，均造成毒害蔓延，且犯後未能坦承犯行，始
    終飾詞卸責之態度，惟念本件查獲有據之販毒數量尚微，且
    均僅售予單一對象，兼衡其有上述前科紀錄，素行不佳、其
    生活狀況、智識程度為大專、犯罪之動機、目的、手段、販
    賣第一級毒品之次數為7次、販賣第二級毒品2次、犯罪所得
    不高，犯後態度等一切情狀，各量處如主文第2項所示之刑
    ，並依修正前刑法第51條第5款規定，定其應執行之刑為有
    期徒刑10年，以示懲儆。
六、沒收部分：
  (一)、扣案如附表編號一所示之毒品，分別係查獲之第一級毒品
      海洛因及第二級毒品甲基安非他命，不問是否屬於被告所
      有，均應依毒品危害防制條例第18條第1項前段規定，諭
      知沒收銷燬；至甲基安非他命取樣化驗部分，既已驗畢用
      罄滅失，不另諭知沒收銷燬。
  (二)、至上開毒品之外包裝袋（海洛因1個、甲基安非他命4個）
      ，均有防止毒品裸露、逸出及潮濕之功用，並便於分裝、
      攜帶毒品；另扣案之磅秤1個，可供販賣海洛因或甲基安
      非他命時秤重分裝之用，且該等之物均為被告所有，此業
      據被告供述明確，又係被告販賣第一、二級毒品所用之物
      ；又門號為0000000000行動電話1具【含門號0000000000
      號之SIM卡1張，SIM卡於申辦手續完成時屬申辦人所有，
      有遠傳電信股份有限公司97年4月10日遠傳（企營）字第
      09710300937號復本院函可參】，係被告申請供己使用，
      有遠傳電信股份有限公司函可參（偵查卷第57頁），係供
      被告與乙○聯絡購買第二級毒品安非他命所用之工具，案
      發當日乙○亦配合警方撥打該行動電話予被告，有上述雙
      向通聯紀錄可證證述之情節，堪予採信，已如前述，故均
      應依毒品危害防制條例第19條第1項之規定宣告沒收。
  (三)、被告販賣第一級毒品海洛因予丙○○合計所得4,500元、
      販賣第二級毒品甲基安非他命予乙○之所得各500元，亦
      應依毒品危害防制條例第19條第1項宣告沒收，且前開販
      賣所得均未經扣案，故併諭知如全部或一部不能沒收時，
      以其財產抵償之。
  (四)、扣案帳單2紙在被告房間床頭櫃置物箱內查扣，雖係被告
      所有，然無任何證據證明與被告販售毒品予本件乙○、丙
      ○○之事實相關之直接明顯關連，已如前述，故不予宣告
      沒收。至於扣案之吸食器 1組，雖係被告所有，但顯與販
      賣毒品無關，僅係供其個人施用毒品所用之器具，故不於
      本案宣告沒收，附此敘明。
據上論斷，應依刑事訴訟法第369條第1項前段、第364條、第299
條第1項前段，毒品危害防制條例第4條第1項、第2項、第18 條
第1項前段、第19條第1項，刑法第11條、第2條第1項前段、第47
條第1項，修正前刑法第56條、第59條、第51條第5款，判決如主
文。
本案經檢察官吳春麗到庭執行職務。
中    華    民    國    97    年    11    月    25    日
                刑事第七庭審判長法  官  陳晴教
                                法  官  楊智勝
                                法  官  游紅桃
以上正本證明與原本無異。
如不服本判決，應於收受送達後10日內向本院提出上訴書狀，其
未敘述上訴之理由者並得於提起上訴後10日內向本院補提理由書
（均須按他造當事人之人數附繕本）「切勿逕送上級法院」。
                                書記官  阮桂芳
中    華    民    國    97    年    11    月    25    日
附錄：本案論罪科刑法條全文
毒品危害防制條例第4條第1項、第2項
製造、運輸、販賣第一級毒品者，處死刑或無期徒刑；處無期徒
刑者，得併科新臺幣 1 千萬元以下罰金。
製造、運輸、販賣第二級毒品者，處無期徒刑或 7 年以上有期徒
刑，得併科新臺幣 7 百萬元以下罰金。


司法院資訊處製作；財團法人民間司法改革基金會備份。
